【裁判字號】    95,繼,1721
【裁判日期】    950919
【裁判案由】    拋棄繼承
【裁判全文】
臺灣臺中地方法院民事裁定             95年度繼字1721號
聲  明  人  己○○
            戊○○
            丙○○
上列三人之  乙○○  住同上
法定代理人  甲○○  住同上
聲  明  人  丑○○  住臺中縣后里鄉○○村○○路7號
            癸○○  住同上
            子○○  住同上
            辛○○  住同上
上列一人之  子○○  住同上
法定代理人  申○○  住同上
聲  明  人  寅○○  住臺中市○區○○路1713巷10號4樓之6
            卯○○  住臺中市○區○○○路3段80巷12號
            辰○○  住臺中市○區○○○路100巷6之3號
            巳○○  住同上
            未○○  住同上
上列二人之  辰○○  住同上
法定代理人  午○○  住同上
上列抗告人拋棄繼承事件，抗告人對於民國九十五年七月十四日
本院九十五年度繼字第一七二一號裁定提起抗告，本院裁定如下
：
    主  文
原裁定關於駁回抗告人聲明部分廢棄。
抗告人拋棄繼承准予備查。
聲明及抗告程序費用由抗告人負擔。
    理  由
一、本件抗告人於原法院聲明意旨略以：抗告人係被繼承人丁○
    ○○之第一順位孫輩及曾孫輩繼承人，丁○○○於民國九十
    五年七月九日死亡，抗告人擬拋棄繼承，爰於法定期間內向
    原審法院為拋棄繼承之表示等語，並提出戶籍謄本十六份、
    印鑑證明十八件、親屬系統表一份、遺產繼承拋棄書五份、
    切結書六份及存證信函一件為證。
二、抗告意旨略以：原審以被繼承丁○○○之第一順位繼承人尚
    有子輩之康木勇未為拋棄繼承之意思表示，抗告人分別為被
    繼承人之直系血親卑親屬二親等及三親等，亦即分別為其孫
    輩及曾孫輩子女，則抗告人尚非繼承人，尚無繼承權可拋棄
    ，因而駁回抗告人之聲明。惟康木勇雖為戶籍謄本所載之長
    男，然其實非被繼承人丁○○○己身所出之子女，自非合法
    之繼承人，亦無繼承權可供行使，自不待言，是第一順位子
    輩繼承人已全部為拋棄繼承之意思表示，抗告人即為合法繼
    承人。原審裁定顯有違誤，應予廢棄，並准予備查等語，並
    提出戶籍謄本乙份為證。
三、按繼承人得拋棄其繼承權。前項拋棄，應於知悉其得繼承之
    時起二個月內以書面向法院為之。並以書面通知因其拋棄而
    應為繼承之人。但不能通知者，不在此限。民法第一千一百
    七十四條第一項、第二項定有明文。
四、原審法院以被繼承人丁○○○之第一順序繼承人子輩之康木
    勇尚未為拋棄繼承之意思表示，而抗告人分別為被繼承人丁
    ○○○之孫輩及曾孫輩繼承人，則抗告人尚非繼承人，尚無
    繼承權可拋棄，抗告人聲明拋棄繼承於法不合，而駁告抗告
    人拋棄繼承之聲明，固非無見。惟查：
  （一）被繼承人丁○○○之第一順序繼承人中，有子輩之乙○
        ○、壬○○及庚○○業已為拋棄繼承之聲明，依戶籍謄
        本觀之，其尚有一子即長男康木勇尚未拋棄繼承之意思
        表示，惟康木勇之母欄記載卻非被繼承人丁○○○，是
        康木勇就本件自無繼承權可為行使，此有戶籍謄本乙份
        在卷可稽。
  （二）被繼承人丁○○○第一順序之子輩繼承人均已拋棄繼承
        ，有如前述，抗告人即為合法繼承人，其等於九十五年
        八月四日向本院為拋棄繼承之聲明，核未逾二個月之法
        定期間，抗告人聲明拋棄繼承，於法有據。抗告意旨指
        摘原裁定不當，求予廢棄，為有理由。
五、據上論結，本件抗告為有理由，依非訟事件法第四十六條、
    第二十一條第一項前段，民事訴訟法第四百九十條，裁定如
    主文。
中    華    民    國    95    年    9     月    19    日
                  家事法庭     法  官   林洲富
以上為正本係照原本作成。
如提起再抗告者，應於裁定送達後十日內依非訟事件法第四十五
條第三項「僅得以適用法規顯有錯誤為理由，並經原法院許可者
為限」之規定，向本院提出抗告理由狀（須按他造人數附具繕本
），並繳納再抗告費用新臺幣一千元。
中    華    民    國    95    年    9     月    19    日
                                     書記官


司法院資訊處製作；財團法人民間司法改革基金會備份。
